【裁判字號】    95,訴,102
【裁判日期】    951219
【裁判案由】    給付貨款
【裁判全文】
臺灣花蓮地方法院民事判決               95年度訴字第102號
原      告  亞東預拌混凝土股份有限公司
法定代理人  乙○○
訴訟代理人  丙○○
被      告  記典石材股份有限公司
兼法定代理人  戊○○
                        3號
前列二人共同
訴訟代理人  丁○○
上列當事人間請求給付貨款事件，本院於95年11月30日辯論終結
，並判決如下：
    主  文
被告記典石材股份有限公司應給付原告新台幣壹佰貳拾貳萬捌仟
壹佰零壹元及自民國94年7月1日起至清償日止，按年息百分之五
計算之利息。
原告其餘之訴駁回。
訴訟費用由被告記典石材股份有限公司負擔百分之九十九，餘由
原告負擔。
本判決於原告以新台幣肆拾壹萬元供擔保後，得對被告記典石材
股份有限公司為假執行；但被告記典石材股份有限公司如以新台
幣壹佰貳拾貳萬捌仟壹佰零壹元為原告供擔保後，得免為假執行
。
原告其餘假執行之聲請駁回。
    事 實 及 理 由
壹、程序方面：
  一、按就兩造之訴訟有法律上利害關係之第三人，為輔助一造
      起見，於該訴訟繫屬中，得為參加；當事人得於訴訟繫屬
      中，將訴訟告知因自己敗訴而有法律上利害關係之第三人
      ，民事訴訟法第58條第1項、第65條第1項定有明文。本件
      被告於民國95年11月14日具狀陳稱本件訴訟如被告受敗訴
      判決，則第三人甲○○、己○○未經授權而擅以被告名義
      締結契約、開立票據等侵害被告等權利之行為，被告等將
      得以侵權行為等規定向其求償，故第三人甲○○、己○○
      即為有法律上利害關係，乃聲請告知訴訟，嗣經本院依法
      告知訴訟，惟受告知人甲○○、己○○均未聲明參加訴訟
      ，先此敘明。
  二、次按訴狀送達後，原告不得將原訴變更或追加他訴，但請
      求之基本事實同一者，不在此限，民事訴訟法第255條第1
      項第2款定有明文。查原告起訴時主張被告應依兩造簽訂
      之預拌混凝土訂購單契約（以下簡稱系爭訂購單）給付原
      告新臺幣（下同）0000000元及自94年7月1日起至清償日
      止，按法定利率計算之利息，嗣於95年9月21日言詞辯論
      時主張依系爭訂購單及不當得利之法律關係對被告記典石
      材股份有限公司（以下簡稱記典公司）為請求（見本院卷
      第144頁），為訴之追加，核與前開規定相符，應予准許
      。
貳、實體方面：
一、原告起訴主張：
 （一）訴外人即被告記典公司技術總監甲○○於93年間代表被
       告記典公司向原告公司所屬美崙廠訂購預拌混凝土，並
       交付其為被告公司技術總監之名片予原告之業務員，雙
       方洽談購買預拌混凝土之數量（依實際出貨數量計算
       ）、金額及種類（0000-0000磅）並達成協議後，原告即
       就約定之事項製作訂購單交訴外人甲○○帶回公司用印
       。93年11月29日雙方簽訂系爭訂購單契約，並由被告公
       司法定代理人戊○○個人擔任連帶保證人。嗣後原告均
       依約如期將預拌混凝土送至被告指定之送貨地點花蓮市
       ○○路33號即被告公司旁邊澆置，原告並依約向被告請
       款，數量及金額亦經訴外人甲○○及被告公司職員己○○確認，詎被告記典公司除曾支付部分貨款外，另簽發
       用以支付貨款之支票，經原告提示，竟遭銀行退票，其
       餘貨款亦不獲給付，屢經催討亦不獲置理，總計被告尚
       積欠原0000000元。
 （二）前開被告所欠貨款，經原告公司業務人員多次向被告要
       求給付，被告竟以甲○○無權代表被告公司且系爭訂購
       單上之印章為甲○○所盜用、盜刻為由，拒不給付貨款
       ，並否認與原告間之買賣契約關係並拒絕付款。
 （三）若兩造間之買賣契約不成立，依民法第179條規定，無法
       律上原因而受利益，致他人受損害者，應返還其利益。
       本件原告已將所有之預拌混凝土送到被告公司廠房澆置
       ，此為不爭之事實，被告因此受有利益，而原告受有預
       拌混凝土所有權喪失之損害，金額達百餘萬元，且原告
       喪失預拌混凝土之所有權與被告無法律上原因取得對價
       之利益，係基於同一之原因事實，具有因果關係，故被
       告應依民法第179條不當得利之規定返還其所受利益與原
       告。
 （四）對被告抗辯之陳述：
     1.系爭訂購單之要約人與辦理人均為訴外人甲○○，而甲○○確實為被告記典公司之技術總監，業據證人甲○○
       到庭證述明確，原告依系爭訂購單履行給付義務，並以
       被告記典公司之名義為發票抬頭人開立發票並交付被告
       ，被告亦已如數向稅捐機關辦理報繳申報。至於被告所
       提國稅局花蓮縣分局95年9月25日北區國稅花蓮財字第
       Ｚ0000000000603號函，僅係稅務單位對被告記典公司申
       報之認列內容見解有所差異，此亦無法否定原告已依系
       爭訂購單履行給付義務，並以被告記典公司之名義為發
       票抬頭人開立發票並交付被告之事實。
     2.況依證人己○○所稱，系爭訂購單上之被告記典公司大
       小章確實為被告公司真正之印章，並由己○○保管，且
       系爭訂購單上被告公司大小章亦確實由其所蓋，並依被
       告公司付款程序審核廠商請款後，簽發被告公司支票作
       為支付款項用。足徵系爭訂購單上之被告公司大小章確
       實為被告公司真正之印章，兩造間確實成立系爭訂購單
       之契約關係。
     3.若認系爭訂購單非由被告訂立，被告仍應負表見代理授
       權人之責，因原告將預拌混凝土送到被告指定之送貨地
       點即被告公司廠房澆置，期間長達數月，被告或其相關
       人員包括被告訴代丁○○先生均未有任何異議；且原告
       按期以被告公司名義為抬頭，並交付請款單及發票向被
       告請款，被告從未提出任何異議，且仍能獲得部分貨款
       之支付。假設系爭訂購單非被告所簽，原告送貨地點就
       在被告公司所在處旁之廠房而非其他處所，被告為何不
       於原告送貨後為告知，而任由原告持續送至94年2月5日
       ？按民法第169條規定，由自己之行為表示以代理權授與
       他人，或知他人表示為其代理人而不為反對之表示者，
       對於第三人應負授權人之責。被告支票上印章為真正，
       被告既無法證明其屬偽造，惟辯稱支票乃甲○○盜蓋，
       對此非屬常態之事實，應由被告負舉證責任，被告雖曾
       提出刑事告訴暨調查證據聲請狀為憑，然上開書狀僅能
       證明被告已就甲○○所涉偽造有價證券罪嫌提出告訴，
       尚不能單憑被告片面之指摘，據以論定甲○○有盜蓋被
       告及戊○○印章偽造支票之事實，被告所辯無所依據。
       原告在被告之公司、廠房所在地公開澆置混凝土，期間
       長達數月，被告當能知悉原告施工之事實，且被告訴代
       丁○○實際亦親自見聞知悉原告在場為被告澆置混凝土
       之事實，均未曾表示反對之意思或明確否認之，又甲○○交付以被告為發票人之支票，作為給付買賣價金之用
       ，客觀上亦足以讓一般交易對象認為系爭訂購單確係被
       告所簽立，綜上，足以使原告善意信賴甲○○為被告之
       代理人，原告主張應受民法第169條表見代理規定之保護
       ，由被告負授權人之責，為有理由。
 （五）綜上，爰對被告記典公司依系爭訂購單之契約關係及不
       當得利請求權之法律關係（擇一勝訴即可）、對被告戊○○依系爭訂購單契約之連帶保證關係，提起本件訴訟
       。並聲明：
       1.被告應連帶給付原告新台幣0000000元，及自94年7月
       1日起至清償日止，按年息百分之5計算之利息。2.訴訟
       費用由被告等負擔。3.原告願供擔保請准宣告假執行。
二、被告答辯則以：
 （一）被告戊○○於93年10月間取得被告記典公司之股份並當
       選為被告記典公司之董事長，嗣後因發生股權糾紛，被
       告記典公司自93年10月間以來，無任何營業行為，亦未
       聘任任何員工。且被告戊○○長居日本，記典公司之營
       業地址閒置，被告戊○○遂同意記典公司監察人甲○○
       及訴外人己○○暫住於記典公司。詎料，甲○○不思感
       恩，反而夥同其同居人己○○，利用被告戊○○委託其
       向銀行申請貸款及領取支票簿之機會，盜用、盜刻被告
       等之印章，且擅以被告等之名義為法律行為，致生本件
       糾紛，彼等所涉刑責業由台灣士林地方法院檢察署偵辦
       中。
 （二）無代理權人甲○○等擅與原告為締約等法律行為，對被
       告記典石材股份有限公司兼代表人戊○○不生效力。
     1.按「無代理權人以代理人之名義所為之法律行為，非經
       本人承認，對於本人不生效力。」民法第170條第1項定
       有明文；次按公司法所稱公司負責人，在股份有限公司
       為董事，至於監察人僅在其執行職務之範圍內為公司負
       責人，且「監察人應監督公司業務之執行」、「監察人
       不得兼任公司董事、經理人或其他職員。」公司法第8條
       、第218條第1項及第222條亦分別定有明文。
     2.訴外人甲○○為被告記典公司之監察人，並非董事，亦
       未獲董事會授權代理執行業務，依公司法前揭規定，甲○○不得執行被告記典公司之業務，亦無權代表或代理
       記典公司簽訂系爭買賣契約。詎甲○○竟盜用、盜刻被
       告記典公司兼代表人戊○○之印章，擅與原告簽訂系爭
       買賣契約，就此，被告記典公司早已發函告知原告上情
       ，並已對甲○○提起偽造文書罪之刑事告訴在案可稽。
     3.93年11月25日「記典石材股份有限公司董事股東會會議
       記錄暨貸款用途償還計畫」載明授權事項為「申請貸款
       」，被授權人為「甲○○」。94年6月6日被告戊○○出
       具之「授權書」，載明授權事項為「授權人有關記典石
       材股份有限公司之一切行為」，被授權人為「丁○○」
       。94年6月6日被告戊○○出具之「授權書」，載明授權
       事項為「（一）不動產或股份之出賣或設定負擔。（二
       ）贈與。（三）和解。（四）起訴。」，被授權人為「
       丁○○」。95年7月6日被告記典公司「授權書」載明授
       權事項為「起訴」、「和解」、「擔任訴訟代理人」，
       被授權人為「丁○○」。實際上，依證人甲○○庭呈之
       被告記典公司股東董事會會議記錄暨貸款用途償還計畫
       ，即已載明甲○○僅曾經獲授權「向台灣中小企業銀行
       花蓮分行申請貸款」，參酌證人己○○之證詞，顯然其
       亦明知授權範圍僅及於「貸款部分」，不及其他。
     4.於系爭訂購單之簽署日期即93年11月29日被告戊○○人
       在台灣，有被告戊○○之出入境記錄可稽，且93年11月
       25日證人甲○○方與被告戊○○開過會，不能辯稱不知
       被告戊○○已回台。自證人甲○○刻意隱瞞之事實觀之
       ，適可證其係未經授權擅以被告記典公司名義締約及使
       被告戊○○為連帶保證人。又己○○並非記典公司員工
       被告更未曾要求己○○開立支票，實際上，己○○乃甲○○之同居人，一起借住於被告記典公司處，嗣後與甲○○共同欺瞞被告等。
     5.況依勞工保險局投保單位被保險人名冊所示，原告聲稱
       交付系爭貨物之期間內，己○○並非記典公司員工。且
       己○○之勞保、健保亦皆非以被告記典公司為投保單位
       ，顯見己○○未受被告記典公司之聘僱，不可能為有權
       執行被告記典公司業務之人員。實際上，被告記典公司
       若有聘僱行政人員之需要，必簽發書面，惟己○○竟不
       能提出任何書面佐證，顯見其不可能為有權執行被告記
       典公司業務之人員。
     6.原告於94年6月7日寄發存證信函，表示發票日為94年5月
       30日之支票已跳票，甲○○隨即於隔日（94年6月8日）
       同意另以一本環保科技股份有限公司（以下簡稱「一本
       環保公司」）本票交換支票號碼分別為AR038083（發票
       日為94年5月30日）及AR038088（發票日為94年7月10日
       ）之二張支票，此業經原告自認，若甲○○曾經被告記
       典公司授權何須另以一本環保公司之本票去交換上開二
       張支票？
     7.據上，原告未能證明訴外人甲○○曾經被告記典公司或
       戊○○之合法授權，自難認定其有權代理被告記典公司
       或戊○○締結系爭契約及使戊○○負保證責任。
 （三）原告依「表見代理」所為之請求於法不符：
    1.按「由自己之行為表示以代理權授與他人，或知他人表示
      為其代理人而不為反對之表示者，對於第三人應負授權人
      之責任。但第三人明知其無代理權或可得而知者，不在此
      限。」民法第169條定有明文。本件原告不能證明被告本
      人實際知其事實，且系爭契約之實際洽談及締約者係訴外
      人甲○○及其同居人己○○，故原告對於系爭採購單並非
      由被告之代表人戊○○代表公司用印，顯然知之甚明。又
      系爭貨物之簽收人係甲○○、混凝土請款單之簽收者為甲○○或其同居人己○○，實際開立及交付支票者係甲○○
      、實際開立及交付本票者係己○○，本件兩造從未有任何
      接觸，故原告顯不能證明有「本人實際知其事實」之情事
      。
    2.被告記典公司及戊○○從未在系爭買賣契約締結時點之前
      後有任何行為顯示授與代理權與第三人甲○○，或知悉甲○○代理被告締結買賣契約卻不為反對之表示。且原告不
      能證明系爭訂購單簽署時點之前後，有何表見之事實存在
      ，其表見代理之主張顯於法不符。
    3.原告自承知悉被告公司的法定代理人是戊○○，並非甲○○，在無其他證據佐證甲○○曾獲被告記典公司授權之情
      況下，原告應係明知，或至少可得而知，甲○○無代理被
      告記典公司締結系爭契約之權限。依前引民法第169條但
      書之規定，被告記典公司無須負授權人之責任。
    4.被告記典公司並未就系爭混凝土買賣給付原告任何貨款，
      或以原告之請款單或發票辦理帳務作業，原告就此應舉證
      以實其說。原告雖主張己○○曾交付發票人為一本環保公
      司之本票乙紙給付貨款，且一本環保公司之統一編號與被
      告記典公司相同云云，惟查，己○○並非被告記典公司員
      工，一本環保公司之統一編號（00000000）更與被告記典
      公司之統一編號（00000000）截然不同，原告顯不能以非
      由被告記典公司開立之本票，主張被告記典公司及戊○○
      知悉有系爭混凝土買賣。
    5.再者，原告雖提出支票影本乙紙主張被告記典公司曾以發
      票日期為94年7月10日，票面金額為228,375元之支票乙紙
      ，支付部分貨款云云，惟查，有關甲○○擅自盜用被告記
      典公司大小章，並盜開支票、本票等情事，業經被告記典
      公司對甲○○提出偽造有價證券及偽造文書之刑事告訴，
      原告豈能以偽造之有價證券主張被告等知情？
    6.末依「記典石材股份有限公司損益表（民國93年10月8日
      至94年7月31日）」及戊○○之「資本金權益」表格所示
      ，記典公司及戊○○皆無關於系爭貨款之支出，可證被告
      記典公司及戊○○並不知悉甲○○曾表示其為合法代理人
      並締結系爭契約。
    7.被告訴代否認有證人甲○○所述「經常去看施工情形」之
      情事，且證人甲○○所提照片之拍攝日期何時？所謂「工
      業局二位長官」指誰？來訪目的為何？皆未見證人甲○○
      敘明，顯難謂有任何證據力。再者，此二張照片內並無戊○○，與「被告戊○○有無去看過」此一待證事實亦顯無
      任何關係。況且，被告訴代丁○○係自94年6月6日始受被
      告戊○○之委任，代為處理記典公司相關事宜，在此之前
      ，與記典公司間無任何聘僱或委任關係，故證人所述與本
      件實無關連。
    8.被告記典公司僅作過「廠房屋頂之整修工程」，此部分亦
      非授權證人甲○○處理。況且，「廠房屋頂之整修工程」
      不需使用混凝土，與系爭貨物顯然沒有任何關係。
    9.據上，原告有關表見代理之主張與民法第169條、最高法
      院68年台上字第1081號判例、最高法院93年度台上字第
      379號判決及最高法院81年度台上字第42號判決之意旨不
      符，應不可採。
 （四）依原告指述之內容，原告請求返還不當得利之對象應係
      被告記典公司，而不及於被告戊○○，合先敘明。甲○○
      無權代理被告記典公司簽收系爭貨物，其是否確實收受系
      爭貨物？收受後如何處置？是否中飽私囊？被告記典公司
      皆無從知悉，原告更不能證明被告記典公司因此受有利益
      。依財政部台灣省北區國稅局花蓮縣分局95年9月25日北
      區國稅花蓮財字第Ｚ0000000000603號函所示：「貴公司93
      年11月至94年4月虛報進項憑證新台幣0000000元（不含稅
      ），違反行為時營業稅法第19條第1項規定，應依加值型
      及非加值型營業稅法第51條第5款規定處罰。」（參見被
      證15，按：上開虛報進項金額加計5%營業稅後，即與原告
      主張之全部貨款新台幣1,463,176元相符）足證被告記典
      公司未實際購買或收受系爭貨物，並未因此受有利益。另
      依原告所提出之送貨單，原告至多僅能證明曾交付15立方
      公尺之混凝土，乘以系爭採購單所示單價（1450元/立方
      公尺），數額不過21,750元，遠少於原告起訴請求數額。
 （五）末按「我國人民將自己印章交付他人，委託他人辦理特
      定事項者，比比皆是，倘持有印章之該他人，除受託辦理
      之特定事項外，其他以本人名義所為之任何法律行為，均
      須由本人負表見代理之授權人責任，未免過苛。原審徒憑
      被告曾將印章交付與呂某之事實，即認原告就保證契約之
      訂立應負表見代理之授權人責任，自屬率斷。」最高法院
      70年台上字第657號判例著有明文。查被告甲○○係利用
      借住於記典公司及受託申請貸款及領取支票簿之機會，擅
      自盜用、盜刻被告記典公司及戊○○之印章、印文，所涉
      刑責業由士林地檢偵辦中），故本件糾紛，實與「表見代
      理」無涉，而係盜用、盜刻他人印章、印文之問題。
 （六）並聲明：1.原告之訴及其假執行之聲請均駁回。2.訴訟
      費用由原告負擔。3.如受不利益之判決，請准提供現金或
      等值之有價證券為擔保免為假執行。
三、得心證之理由：
    本件爭執之重點應為：1.訴外人甲○○或己○○是否有權代
    理被告記典公司、戊○○與原告訂立系爭預拌混凝土訂購單
    之買賣契約？2.如訴外人甲○○、己○○無權代理被告訂立
    系爭混凝土訂購單契約，被告記典公司及戊○○是否應負表
    見代理授權人之責？3.原告交付被告記典公司之貨物金額若
    干？茲詳敘如下；
 （一）訴外人甲○○、己○○均無權代理被告記典公司及戊○○訂立系爭訂購單契約。
     1.按公司法所稱公司負責人，在股份有限公司為董事，公
       司之經理人或清算人，股份有限公司之發起人、監察人
       、檢查人、重整人或重整監督人，在執行職務範圍內，
       亦為公司負責人；監察人不得兼任公司董事、經理人或
       其他職員，公司法第8條、第222條定有明文。
     2.原告主張系爭訂購單是由訴外人甲○○出面接洽後，在
       被告公司簽訂契約，由訴外人己○○與原告業務張宗立
       簽訂，並由己○○蓋用被告記典公司大、小章之事實（
       見本院卷第71頁），並提出系爭訂購單一紙為憑。依上
       開訂購單記載，訂購日期為93年11月29日，買方為被告
       記典公司、公司負責人為戊○○，連帶保證人為戊○○
       ，被告則否認其形式上之真正，並辯稱：訴外人甲○○
       為被告記典公司之監察人，並非董事，亦未獲董事會授
       權代理執行業務，甲○○依法不得執行被告記典公司之
       業務，亦無權代理記典公司簽訂系爭買賣契約，訴外人
       己○○亦非被告記典公司之職員等語，並提出被告記典
       公司基本資料查詢一份附卷可按。經查，被告記典公司
       之負責人為戊○○，訴外人甲○○為記典公司之監察人
       ，此有原告提出之記典公司變更登記表影本一份可按，
       原告亦自承知悉被告公司之負責人為戊○○（見本院卷
       第72頁），則依上開事證，原告應可得知訴外人甲○○
       並非記典公司之負責人而為監察人之事實。訴外人甲○○既為被告記典公司之監察人，原則上自不能對外代表
       公司執行業務，其是無權代理被告記典公司與原告簽訂
       系爭訂購單契約甚明。又證人己○○到庭證稱，其在被
       告記典公司擔任會計及打雜（見本院卷第218頁），足見
       證人己○○亦無就簽訂系爭訂購單契約之權限，從而證
       人甲○○、己○○堪認無權代理被告記典公司及戊○○
       訂立系爭訂購單契約。
     3.至於證人甲○○雖到庭稱：被告記典公司的業務由伊負
       責，其被授權範圍包括興建廠房、訂購混凝土等語（見
       本院卷第215頁起），並提出記典石材股份有限公司董事
       股東會會議紀錄暨貸款用途償債計劃（以下簡稱會議紀
       錄）影本一份以資證明（見本院卷第222頁），被告雖自
       認上開會議紀錄為真正，且確實有授權甲○○辦理貸款
       之事實（見本院卷第279頁），惟辯稱甲○○之授權範圍
       僅及於辦理貸款，而不及其他等語。經查，上開會議紀
       錄係記載：「1.本公司因業務需要，擬向台灣中小企業
       銀行花蓮分行申請貸款新台幣貳仟萬圓整。2.貸款用途
       ：購置廠地或廠房。3.償還來源：折舊攤提。決議：照
       案通過：並授權甲○○全權處理。出席者：戊○○、陳
       聖文、甲○○。記錄：甲○○。」觀諸上開紀錄，其討
       論事項為被告記典公司貸款事宜及用途說明，其他事項
       則未提及，依上開文字內容可知授權證人甲○○辦理者
       ，應僅止於辦理貸款事項，至於貸款後購置廠房或廠地
       一事尚難認為涵蓋在上開授權範圍內。至於原告雖提出
       證人甲○○印有被告記典公司「技術總監」之名片一紙
       （見本院卷第117頁）為證，惟一般人均得輕易委託印製
       所需之名片內容，尚不得僅憑上開名片即認甲○○具有
       處理被告記典公司業務之權限甚明。
     4.又股份有限公司為依法成立之法人，其負責人雖為公司
       之法定代理人，惟該公司與其法定代理人個人仍屬不同
       之權利主體。系爭訂購單是由訴外人甲○○簽立，並由
       主張為被告記典公司會計及打雜職員之證人己○○所蓋
       印，業據原告、證人甲○○、己○○供述明確，則系爭
       訂購單並非被告戊○○個人所簽立甚明。而證人甲○○
       、己○○除未能證明有經被告記典公司授權簽立系爭訂
       購單外，對於有何權限得以被告戊○○之個人名義簽立
       擔任連帶保證人一節，亦未能提出相關事證以資佐證，
       自難逕認證人甲○○或己○○有權代理被告戊○○在系
       爭簽立系爭訂購單。從而原告主張訴外人甲○○、己○○有權代理被告記典公司、戊○○簽立系爭訂購單契約
       一節，尚非可採。
（二）被告記典公司應負表見代理之責，被告戊○○則否。
    1.按由自己之行為表示以代理權授與他人，或知他人表示為
      其代理人而不為反對之表示者，對於第三人應負授權人之
      責任，但第三人明知其無代理權或可得而知者，不在此限
      ，民法第169條定有明文；次按表見代理之規定，係為保
      護第三人而設，本人如有使第三人信以為其有以代理權授
      與他人之行為，而與該他人交易，即應使本人負授權人責
      任，而此項表見代理云者，原係指代理人雖無代理權，而
      有可使人信其有代理權之情形而言；又上訴人明知朱某等
      表示為其代理人，以其名義訂購系爭貨物，而未為反對之
      表示，致被上訴人信以為上訴人公司所購買，將檢收校對
      單及統一發票上買受人記載為上訴人，並將貨物送至上訴
      人工廠交付，按諸民法第169條規定，系爭貨物縱非上訴
      人所買，上訴人亦應負授權人之責任，最高法院分別著有
      70年度台上字第3515號、第1041號判例可參。
    2.原告主張系爭訂購單契約上記載交貨地點為花蓮市○○路
      33號，亦即被告記典公司所在地址，且原告亦將貨物送交
      被告記典公司上開地址等情，此有系爭訂購單一份、請款
      單五紙等影本可按。證人甲○○亦到庭證稱：原告是將貨
      物送至被告記典公司，該處掛有記典公司招牌，且興建之
      廠房就在記典公司旁等語（見本院卷第215頁），並提出
      在被告記典公司興建廠房之水泥地照片供參（見本院卷第
      247頁起），核與原告所述相符，而被告亦自陳記典公司
      上開辦公室有由甲○○、己○○借住使用等語，則客觀上
      堪認被告記典公司之營業處所確實係由證人甲○○、己○○在使用無訛。又本件原告簽訂系爭訂購單之時間為93年
      11月29日，請款單記載最後簽收貨物之時間為94年3月30
      日（見本院卷第14頁），交易時間長達四個月，已足使一
      般人相信證人甲○○、己○○確為被告記典公司之職員；
      況且，被告自認系爭訂購單上被告記典公司之大、小章確
      為被告記典公司之印章（見本院卷第145頁），則被告所
      辯訂購單上被告記典公司印章為證人甲○○、己○○所盜
      蓋之事實，應由被告負舉證責任。惟查，證人己○○到庭
      證稱：被告公司之大、小章均由我保管，蓋支票亦在我業
      務範圍內；被告之訴訟代理人丁○○亦曾經因工廠屋頂加
      高事宜，找伊開立記典公司支票予訴外人中和鐵工廠，後
      來退票，...，再由丁○○付現金取回支票等語（見本院
      卷第218頁至第220頁），並提出其上載有「940418支付現
      金兌現、丁○○」之支票影本一紙（見本院卷第223頁）
      以為佐證，被告訴訟代理人丁○○亦坦承上開支票影本上
      之記載為其所寫，但支票是甲○○交給我的等語（見本院
      卷第200頁），足徵被告訴訟代理人亦曾因記典公司業務
      而向證人甲○○或己○○取得被告記典公司之支票，可堪
      認定。綜上，證人甲○○、己○○客觀上既可使用被告記
      典公司之營業處所，並得開立被告記典公司真正之支票，
      客觀上已足使一般交易對象相信證人甲○○或己○○有權
      處理被告記典公司之業務，而符合民法第169條由自己之
      行為表示以代理權授與他人，對於第三人應負授權人責任
      之要件。
    3.被告雖辯稱甲○○盜用被告記典公司大、小章，盜開支票
      、本票等情事，業據被告記典公司對甲○○提出偽造有價
      證券及偽造文書之刑事告訴，並提出刑事告訴既暨調查證
      據聲請狀影本一份為證（見本院卷第53頁），惟上開告訴
      狀性質上僅為被告公司製作之私文書，並不足以此證明證
      人甲○○有何偽造有價證券或偽造文書之犯行；又被告提
      出之財政部台灣省北區國稅局花蓮縣分局95年9月25日北
      區國稅花蓮財字第Ｚ0000000000630號函，內容雖述及被告
      記典公司93年11月至94年4月虛報進項憑證計0000000元，
      應予處罰等語（見本院卷第234頁），惟觀諸被告提出由
      被告記典公司代理人丁○○於95年7月31日自行填載之承
      諾書記載「本公司（行號）於93年11月至94年2月不得扣
      抵之進項憑證... 四張，合計銷售額0000000元」等語（
      見本院卷第237頁），足認是被告記典公司在本件原告起
      訴後所自行辦理，且僅為稅捐機關於稅務管理上，對被告
      記典公司申報營業稅項目之意見，並未有其他事證足認原
      告確實未交付被告記典公司系爭訂購單之貨物，被告所提
      上開資料自不足為有利於被告記典公司之認定。
    4.又系爭訂購單上連帶保證人戊○○之印章並非被告戊○○
      所蓋印，業據原告及證人甲○○陳述明確，而公司與法定
      代理人個人為不同之權利主體，已如前述，而原告復未能
      舉證證明被告戊○○有何由其自己之行為表示以代理權授
      與他人，或知他人表示為其代理人而不為反對之表示之事
      實，尚難逕認被告戊○○應負表見代理授權人之責。
（三）原告主張被告記典公司實際積欠之貨款為0000000元（見
      本院卷第313頁），核與原告提出之請款單五張、發票四
      張等影本相符，並據證人甲○○、己○○證述明確（見本
      院卷第214、218頁），原告此部分之主張堪認屬實。則本
      件被告記典公司既應負表見代理授權人之責，原告請求被
      告記典公司給付上開貨款，為有理由，應予准許。逾此範
      圍，原告陳明為因被告記典公司退票，故將退票後之利息
      計算在內云云，此部分利息既非貨款，原告自不得在法定
      利息之範圍外重複計算，此部分請求自無理由。被告所辯
      稱原告僅得主張甲○○簽收部分之貨款21750元云云，尚
      嫌無據。
四、綜上，本件原告依據系爭訂購單契約之法律關係，請求被告
    記典公司給付如主文第一項所示金額及自94年7月1日即訴外
    人甲○○交付之本票到期日翌日起計算之法定遲延利息，為
    有理由，應予准許；逾此範圍及對於被告戊○○依系爭訂購
    單契約之連帶保證關係之請求，均屬無據，應予駁回。
五、本件原告勝訴部分，兩造均陳明願供擔保，聲請宣告假執行
    及免為假執行，經核均無不合，爰分別酌定相當擔保金額准
    許之。至於原告敗訴部分，其假執行之聲請已無依據，應併
    予駁回。
六、本件事證已臻明確，兩造其餘主張、陳述及所提之證據暨攻
    防方法，核與本件判決之基礎不生影響，不一一詳述，併此
    敘明。
七、結論：原告之訴一部有理由，一部無理由，爰依民事訴訟法
    第79條、第390條第2項、第392條第2項，判決如主文。
中    華    民    國    95    年    12   月    19    日
                        臺灣花蓮地方法院民事庭
                            法      官  林碧玲
上列正本證明與原本無異。
如對本判決不服，應於送達後20日內，向本院提出上訴狀（應抄
附繕本）。
中    華    民    國    95    年    12    月    19    日
                            法院書記官  陳賜福


司法院資訊處製作；財團法人民間司法改革基金會備份。
